【裁判字號】    99,台抗,259
【裁判日期】    990415
【裁判案由】    債務人異議之訴
【裁判全文】
最高法院民事裁定              九十九年度台抗字第二五九號
抗  告  人  正大電腦有限公司
            正宗電腦有限公司
共      同
法定代理人  乙○○
共      同
訴訟代理人  黃麗蓉律師
            盧柏岑律師
            朱日銓律師
上列抗告人因與相對人甲○○等債務人異議之訴事件，對於中華
民國九十九年一月二十七日台灣高等法院裁定（九十八年度重上
字第七○二號），提起一部抗告，本院裁定如下：
    主  文
原裁定關於核定抗告人訴訟標的之價額部分廢棄。
    理  由
本件原法院以：相對人起訴請求撤銷抗告人對於台灣台北地方法
院（下稱台北地院）九十五年度執字第一五七五六號所為之強制
執行程序，該強制執行事件所憑之執行名義，為台北地院九十四
年度促字第一三八六○號支付命令，相對人及正大聯合會計師事
務所（下稱正大事務所）應給付抗告人正大電腦有限公司新台幣
（下同）一千三百八十六萬四千元本息；及台北地院九十四年度
促字第一四六二四號支付命令，相對人及正大事務所應給付抗告
人正宗電腦有限公司四千四百萬元本息。計至民國九十六年五月
十八日本案起訴日止，抗告人就系爭強制執行事件對相對人主張
之執行債權共計七千五百七十九萬零一百七十三元，應徵第一、
二審裁判費依序為六十七萬九千零四十元、一百零壹萬八千五百
六十元。台北地院所核定訴訟標的之價額，以上述執行債權總額
扣除正大事務所之提存金四千六百七十六萬七千零十八元，尚有
未合等詞。因認抗告人僅繳納第二審裁判費三十九萬二千六百十
六元，尚欠六十二萬五千九百四十四元。抗告人對原裁定核定訴
訟標的之價額部分不服，提起抗告。
按核定訴訟標的之價額，以起訴時之交易價額為準；無交易價額
者，以原告就訴訟標的所有之利益為準。民事訴訟法第七十七條
之一第二項定有明文。又債務人異議之訴之訴訟標的為該債務人
之異議權，法院核定此訴訟標的之金額或價額，應以該債務人本
於此項異議權，請求排除強制執行所有之利益為準。再合夥財產
不足清償合夥之債務時，各合夥人對於不足之額，連帶負其責任
，此觀民法第六百八十一條之規定自明。故合夥債務應先就合夥
財產為清償，必合夥財產不足清償合夥債務時，始由各合夥人負
清償之責。本件系爭強制執行事件係因抗告人以合夥事業正大事
務所之財產不足清償合夥債務，請求對合夥人即相對人之財產執
行，有卷內資料可稽。則相對人所提債務人異議之訴，請求排除
強制執行所有之利益，應為相對人可免於被強制執行之財產，自
不能將形式上可判斷為屬於合夥所有之財產加計在內。況原法院
於九十七年一月二十三日裁定本件訴訟標的之價額時，亦將兩造
不爭執屬於正大事務所所有之提存金四千六百七十六萬七千零十
八元予以扣除，有原法院九十六年度抗字第二○七七號裁定足憑
（該裁定提起抗告後經本院九十七年度台抗字第一六八號裁定駁
回）。該項裁定並未經廢棄、撤銷或變更，乃原法院復加計上述
提存金，而重新核定本件訴訟標的之價額為七千五百七十九萬零
一百七十三元，自有未洽。抗告論旨，指摘原裁定關於核定抗告
人訴訟標的之價額部分為不當，聲明廢棄，非無理由。
據上論結，本件抗告為有理由。依民事訴訟法第四百九十二條，
裁定如主文。
中    華    民    國  九十九  年    四    月   十五   日
                      最高法院民事第五庭
                          審判長法官  朱  建  男
                                法官  顏  南  全
                                法官  林  大  洋
                                法官  沈  方  維
                                法官  王  仁  貴
本件正本證明與原本無異
                                      書  記  官
中    華    民    國  九十九  年    四    月  二十七  日
                                                      V

司法院資訊處製作；財團法人民間司法改革基金會備份。
